臺灣高等法院刑事判決　　　　　　　　100年度上訴字第759號
上　訴　人　臺灣士林地方法院檢察署檢察官
上　訴　人
即　被　告　宋柏輝
上　訴　人
即　被　告　李易錩
上二人共同
選任辯護人　陳國雄律師
上列上訴人因被告被訴殺人未遂案件，不服臺灣士林地方法院99
年度訴字第72號，中華民國100 年1 月24日第一審判決（起訴案
號：臺灣士林地方法院檢察署98年度偵字第6371號），提起上訴
，本院判決如下：
    主  文
原判決撤銷。
宋柏輝、李易錩共同殺人未遂，宋柏輝處有期徒刑陸年陸月、李
易錩處有期徒刑伍年貳月，未扣案之鋁製球棒貳支均沒收。
    事  實
一、緣林家宏（原名林智偉，於民國97年6 月26日更名）父親林
    慶章於97年12月初，在新北市八里區駕車搭載其妻林徐秀蓮
    時，因行車糾紛遭不詳人士持物毆傷，其等暗中自行查訪，
    誤認住在新北市○里區○○○街25號之高士平即為前揭動手
    傷害林慶章之人，林家宏即囑託友人宋柏輝（綽號豆花）率
    人教訓（即傷害之意）高士平（林家宏、林慶章、林徐秀蓮
    所涉教唆傷害罪，均因與告訴人高士平達成和解，高士平撤
    回告訴，經檢察官以99年度偵字第14678 號案件為不起訴處
    分）。宋柏輝乃鳩集友人李易錩及另兩名姓名年籍均不詳之
    成年男子攜帶宋柏輝所有之2 支鋁製球棒（未扣案），共同
    前往高士平上開住處逞兇，渠等為免身分敗露，謀議由宋柏
    輝、李易錩戴口罩、持鋁製球棒下手，另兩名姓名年籍均不
    詳之成年男子則騎乘業已卸下車牌之機車，負責接應宋柏輝
    、李易錩；此外，李易錩再於97年12月9 日下午5 時許，向
    不知情之友人林建州借用車牌號碼為6886－RH號自小客車，
    以供林家宏屆時駕駛導引宋柏輝、李易錩等人至現場。宋柏
    輝、李易錩等一行人議畢及準備妥當，乃於97年12月10日下
    午6 時許，宋柏輝、李易錩乘坐前開自小客車，夥同另兩名
    姓名年籍均不詳之成年男子騎乘兩部未懸掛車牌之機車，前
    往高士平上址住處，由宋柏輝、李易錩戴口罩、各持鋁製球
    棒1 支，在高士平上址住處大門口旁之樹叢藏匿等候，另兩
    名姓名年籍均不詳之成年男子騎乘業已卸下車牌之機車在外
    面路旁待命接應，林家宏則駕駛上開自小客車在附近等候。
    迄同日傍晚6 時10分許高士平返家時，宋柏輝主觀上知頭部
    為人體脆弱重要部位，任何外力之重擊均有可能造成腦部功
    能喪失而導致死亡，而鋁製球棒係質地堅硬之器具，若以之
    揮打、毆擊人體要害，極易造成受攻擊之人死亡，竟脫逸其
    與林家宏、上開兩名姓名年籍均不詳之成年男子所約定教訓
    高士平之犯意，基於殺人犯意，見高士平騎乘機車返家，甫
    脫下安全帽停放機車之際，逕持手中鋁製球棒猛力重擊高士
    平之頭部，而李易錩見狀且聽聞球棒重擊高士平頭部聲響，
    明知高士平頭部遭宋柏輝持鋁製球棒重擊受傷，其身體狀況
    已屬虛弱，且有因頭部要害遭受猛烈重擊而有傷重致死亡之
    虞，倘其他外力繼續加以攻擊，均足加重高士平傷勢及身體
    負擔而死亡，惟仍與宋柏輝共同基於殺人之犯意，持宋柏輝
    所有事先交付之鋁製球棒1 支毆擊高士平右大腿，致高士平
    受有右側顳骨骨折、硬腦膜上血腫、右大腿挫傷等傷害，嗣
    經旁人呼叫：「要打死人了」，斯時，在屋內高士平之弟弟
    高士文聽聞屋外喊叫聲，即出外查看，宋柏輝、李易錩始罷
    手，迅速逃離現場，由在外接應上開兩名姓名年籍均不詳之
    成年男子騎乘未懸掛車牌機車載離現場，高士平旋進入屋內
    盥洗後，即出現吐血、昏迷症狀，經其家人送醫急救，醫院
    發出病危通知，幸於當日經醫生緊急進行開顱手術移除血塊
    ，於97年12月17日方由加護病房轉入普通病房，而倖免於難
    ，迨至97年12月26日始出院，共住院十六日之久，後因腦壓
    過高，醫生復將高士平之頭蓋骨取下，迄98年11月23日始經
    由手術重建顱骨。嗣經警據報調閱現場監視錄影畫面，循線
    查獲。
二、案經新北市政府警察局蘆洲分局報告臺灣士林地方法院檢察
    署檢察官偵查起訴。
    理  由
壹、證據能力
一、按被告以外之人於審判外之陳述，雖不符合同法第159 條之
    1 至第159 條之4 之規定，但經當事人於審判程序同意作為
    證據，法院審酌該言詞陳述或書面陳述作成時之情況，認為
    適當者，亦得為證據。當事人、代理人或辯護人於法院調查
    證據時，知有第159 條第1 項不得為證據之情形，而未於言
    詞辯論終結前聲明異議者，視為有前項之同意，刑事訴訟法
    第159 條第1 項及第159 條之5 分別定有明文。查本判決下
    列所引用之各該被告以外之人於審判外之陳述，雖屬傳聞證
    據，惟檢察官、被告2 人及渠等辯護人於準備程序及審判期
    日中均表示無意見，同意有證據能力（見本院卷第48頁、第
    135 頁背面至第138 頁），迄至言詞辯論終結前亦未再聲明
    異議，本院審酌上開證據資料製作時之情況，尚無違法不當
    之瑕疵，亦認為以之作為證據應屬適當，依刑事訴訟法第15
    9 條之5 規定，認前揭證據資料均有證據能力，合先敘明。
二、另本件認定事實所引用之本件卷證所有證據（含文書證據、
    物證等證據），檢察官、被告2 人及渠等之辯護人並未主張
    排除前開書證、物證之證據能力，且迄於本院言詞辯論終結
    前均未表示異議，本院審酌前開書證、物證並無證據證明係
    公務員違背法定程序所取得，文書證據部分亦無刑事訴訟法
    第159 條之4 之顯有不可信之情況與不得作為證據之情形，
    且均與本案具關連性，認以之作為證據應屬適當，是本案經
    調查之證據均有證據能力。
貳、實體部分
一、訊據上訴人即被告宋柏輝、李易錩固均坦承於上揭時、地，
    各持鋁製球棒毆打告訴人即被害人高士平，惟均矢口否認有
    何殺人未遂犯行，被告宋柏輝辯稱：當時我有打高士平，我
    是拿球棒打他的頭部，並沒有要殺死他的意思，因為之前高
    士平和我朋友的爸爸有行車糾紛，還把我朋友的爸爸的手打
    斷了，我只想教訓他，沒想到事情會變得那麼嚴重，我拿球
    棒打高士平頭部時，他有戴安全帽云云。被告李易錩辯稱：
    我並沒有要殺人的意思，我是拿球棒打高士平的腿部，是宋
    柏輝拜託我一起去教訓高士平的云云。辯護人辯稱：被告宋
    柏輝、李易錩對於高士平並無殺人故意，亦未有重傷害之故
    意，被告2 人之行為應僅成立普通傷害罪云云。經查：
  (一)上揭被告宋柏輝、李易錩各持鋁棒毆擊被害人高士平之事實
    ，業據被告宋柏輝、李易錩於本院審理中供承在卷。核與證
    人高士文（即高士平之弟）於原審證稱：我與高士平平日住
    在一起，案發當天我5 點多到家等著吃飯，聽到鄰居在喊，
    我出去看到兩個人手持鋁棒，剛好打完高士平站在原地正要
    離開，當時高士平已經倒在地上，那兩個人其中一個有回頭
    看我一眼，之後兩人就跑了，另外還有兩個人在我家前庭出
    入口的樹旁邊，兩台機車在旁邊發動著，後來該樹旁之兩人
    騎機車將手持鋁棒的兩人載走等語相符（見原審卷(二)第99頁
    背面至第105 頁）。證人即被害人高士平亦於原審證稱：我
    於上揭案發時地遭被告2 人持鋁製球棒毆打，嗣因旁人呼叫
    ，我弟弟高士文在屋內聽聞旁人喊叫聲出來查看，被告2 人
    始分別搭乘由另兩名姓名年籍均不詳之成年男子騎乘未旋掛
    車牌之機車逃逸，我就進入屋內休息，至同日晚間21時50分
    許，我覺得頭痛且吐血，即由家人送往馬偕醫院急救等語明
    確（見原審卷(二)第50頁背面至第57頁），並有原審勘驗案發
    現場錄影光碟筆錄（見原審卷(一)第49至53頁）在卷足佐，復
    有監視錄影設備翻拍照片39張存卷足參（見98年度偵字第63
    71號卷（下稱偵查卷）第42至46、57至61頁、本院卷第65至
    86頁）。又被害人高士平於前揭時間在上開地點遭被告2 人
    以鋁製球棒重擊頭部及右大腿等處，致其受有右側顳骨骨折
    、硬腦膜上血腫、右大腿挫傷等傷害，於當日經其家人送醫
    急救，醫院發出病危通知，嗣經醫生緊急進行開顱手術移除
    血塊，始無生命危險，並於98年11月23日接受顱骨重建手術
    之事實，除據證人高士平於原審證述明確，並有診斷證明書
    2 紙及馬偕紀念醫院函覆本院之被害人高士平病歷資料在卷
    可參（見偵查卷第23、169 頁、本院卷第88至116 頁），此
    部分事實洵堪認定。
  (二)被告宋柏輝、李易錩雖辯稱：並無殺害高士平之意思云云。
    按殺人與傷害致人於死之區別，應以加害人有無殺意為斷，
    不以兇器種類及傷痕之多少為絕對標準，亦不能因與被害人
    素不相識，原無宿怨，事出突然，即認為無殺人之故意。又
    下手之情形如何，於審究犯意方面，為重要參考資料，故認
    定被告是否有殺人犯意，自應審酌當時情況，視其下手之輕
    重、加害之部位等，以為判斷之準據（最高法院90年度台上
    字第1808號判決意旨參照）。經查：
  1.被害人高士平於上揭時、地，遭被告宋柏輝、李易錩各持鋁
    製球棒1 支毆擊後，出現吐血、昏迷症狀，經其家人送醫急
    診，醫院發出病危通知，診斷結果受有右側顳骨骨折、硬腦
    膜上血腫、右大腿挫傷等傷害，於97年12月10日經醫生緊急
    進行開顱手術移除血塊，於97年12月17日始由加護病房轉入
    普通病房，始幸免於難，迨至97年12月26日始出院，共住院
    十六日之久，後因腦壓過高，醫生復將高士平頭蓋骨取下，
    迄98年11月23日始經由手術重建顱骨。復稽之，被害人高士
    平送醫急診時，初始於加護病房其昏迷指數為E1V1M3，經主
    治醫師向家屬解釋病情及治療方向，在家屬同意下於送醫當
    日（97年12月10日）施行開顱手術移除血塊，術後於加護病
    房治療及照護，至97年12月17日因病情穩定轉至一般外科病
    房繼續治療及照護，有馬偕紀念醫院出具診斷證明書（見偵
    查卷第23、169 頁）及該醫院函覆本院之被害人高士平病歷
    資料在卷可佐（見本院卷第88至116 頁），合先敘明。
  2.次按頭部為人體脆弱之要害部位，任何外力之重擊均有可能
    造成腦部功能喪失而導致死亡，而鋁棒係質地堅硬之器具，
    若以之揮打、毆擊人體要害，更極易造成被害人死亡之結果
    ，此為社會具一般智識之人均足認識之常識。被告宋柏輝、
    李易錩均為受有教育，具社會經驗智慮成熟之成年人，自均
    無法諉稱不知。又依馬偕紀念醫院檢附之被害人高士平頭部
    傷勢示意圖觀之，被害人高士平頭部所受傷害為右側顳骨骨
    折、硬腦膜上血腫、預估失血量達1000ml，而被害人高士平
    入院經急診手術後，迨至98年11月23日始再經由手術重建顱
    骨，堪認被告宋柏輝持鋁製球棒朝被害人高士平頭部要害毆
    擊，造成被害人高士平頭部受創嚴重。復查，醫院加護病房
    係重症及病危患者之病房，一般無急迫生命危險之病人實毋
    須進住，本案被害人高士平住於加護病房時間竟長達七日，
    亦堪認其於此期間內均處於有生命危險之狀態。揆諸上開傷
    勢程度，更足徵被告宋柏輝持鋁製球棒毆擊被害人高士平頭
    部時，以其下手力道之鉅，渠戕害被害人高士平生命之意，
    至為灼然。再者，被告李易錩於現場參與圍毆時，明知被害
    人高士平已遭鋁棒猛力重擊頭部成傷，是被害人高士平斯時
    身體狀況當已屬虛弱，且有因頭部要害遭受猛烈毆擊而傷重
    死亡之可能，此際，其他外力之攻擊均足加重被害人高士平
    之傷勢及身體負擔，而益增其死亡之風險，惟被告李易錩竟
    仍持鋁製球棒毆打被害人高士平之右大腿部，而加劇其受傷
    程度及死亡之可能，難認其無殺害被害人之意。綜上，自被
    告宋柏輝、李易錩毆擊被害人高士平時所持用之工具、毆打
    之部位、下手之力道、參與之時機等情綜合觀之，足認被告
    宋柏輝對於持鋁棒重擊被害人高士平之頭部人體要害，足以
    發生死亡之結果，主觀上已有所預見；被告李易錩對其以鋁
    製球棒毆打已受有頭部重傷並有死亡可能性之被害人高士平
    之右大腿處，當升高其死亡風險，主觀上亦有預見，惟均仍
    執意為之，其等均基於殺人故意之犯意聯絡而互為分擔作為
    ，是以，被告宋柏輝、李易錩上開分持鋁製球棒重擊被害人
    高士平之行為，確均係出於殺人犯意無訛。被告宋柏輝、李
    易錩所辯渠等毆打被害人高士平並非基於殺人之犯意云云，
    均係卸責之詞，不足採信。另被告宋柏輝辯稱：其持鋁製球
    棒毆打高士平頭部時，高士平有戴安全帽云云，然查此情，
    已為證人高士平於原審作證時所否認，證稱：當時其剛停機
    車，甫脫下安全帽等語（見原審卷(二)第50頁背面至第52頁）
    ，復酌以被害人高士平頭部所受之傷勢，甚且於案發後十一
    月之久，始經手術重建顱骨之情以觀，苟被害人高士平遭被
    告宋柏輝持鋁製球棒毆擊頭部時，有戴安全帽，豈會造成如
    此重大傷害，足見被告宋柏輝所稱顯與事實不符，純係卸責
    之詞，委無足採。
  3.辯護人辯稱：被告宋柏輝、李易錩僅有普通傷害犯意，被告
    2 人之行為應僅成立普通傷害罪云云。然查，被告宋柏輝持
    以毆擊被害人高士平之球棒，乃質地堅硬之鋁棒，足供為殺
    害人體之利器，而頭部為脆弱之部位，頭部內有中樞神經支
    配人體感官、語言、行動等活動屬重要之臟器，倘遭質地堅
    硬鋁製球棒毆擊，足以使人喪失生命，此乃眾所周知之事，
    被告2 人當無不知之理。而被告宋柏輝卻持鋁製球棒朝告訴
    人頭部毆擊，致被害人高士平頭部受重創，足以發生死亡之
    結果，主觀上已有所預見；被告李易錩對其持鋁製球棒毆打
    已受有頭部重傷並有死亡可能性之被害人高士平，當升高其
    死亡風險，主觀上亦有預見，惟均仍執意為之，其等均基於
    殺人故意之犯意聯絡而互為分擔作為，是以，被告宋柏輝、
    李易錩上開分持鋁製球棒毆擊被害人高士平之行為，確均係
    出於殺人犯意無訛，是被告2 人確有殺害被害人高士平之犯
    意至明，辯護人所稱容有誤會。
  4.又被害人高士平雖就案發當時究遭幾人毆打及除頭部、右大
    腿遭擊外，是否尚有身體其他部位遭毆擊等細節，於偵查中
    、原審證述，所述或有前後不一之處，惟證人高士平於指認
    被告2 人持鋁製球棒對之毆擊過程等主要情節所證並無二致
    ，故證人高士平上開證述不一之細節部分，容因初始事屬突
    發狀況，事後因腦部受創，就其本身查覺程度難以觀察入微
    、鉅細糜遺。另對案發當時細節之記憶，亦恐因時隔日久而
    難免疏漏，是其所證各情，於細節處雖有些許所出入，實無
    悖於經驗法則，亦不影響事實認定。
  (三)按共同正犯之成立，祇須具有犯意之聯絡，行為之分擔，既
    不問犯罪動機起於何人，亦不必每一階段犯行均經參與；共
    同實施犯罪行為之人，在合同意思範圍內，各自分擔犯罪行
    為之一部，相互利用他人之行為，以達其犯罪之目的者，即
    應對於全部所發生之結果，共同負責；共同正犯間，非僅就
    其自己實施之行為負其責任，並在犯意聯絡之範圍內，對於
    他共同正犯所實施之行為，亦應共同負責；又共同正犯不限
    於事前有協議，即僅於行為當時有共同犯意之聯絡者亦屬之
    ，且表示之方法，不以明示通謀為必要，即相互間有默示之
    合致亦無不可（最高法院34年度上字第862 號、28年度上字
    第3110號、32年度上字第1905號判例，最高法院30年度上字
    第870 號、34年度上字第862 號、73年度台上字第2364號判
    例意旨參照）。查被告宋柏輝、李易錩於案發之前雖僅意在
    「教訓」亦即傷害被害人高士平，而未事先明示謀議欲將之
    殺害，惟被告宋柏輝於案發當時竟脫逸原來傷害犯意，逕持
    鋁製球棒重擊高士平之頭部人體要害，而具殺人之犯意，被
    告李易錩並持鋁製球棒，毆擊已受有頭部重傷之被害人高士
    平以增加其死亡之可能性，足認被告宋柏輝與李易錩，就渠
    等分別所為上開各舉動足以相互加乘而造成被害人高士平死
    亡結果乙節均主觀上有預見，而共同執意為上開行為，是被
    告2 人就殺害被害人高士平乙節，顯有犯意聯絡及行為分擔
    甚明。
  (四)馬偕紀念醫院固於100 年3 月28日就被害人高士平之病情函
    覆稱：「病人高士平君經手術治療後，已無嚴重之後遺症，
    應無達重傷害之程度。」有馬偕紀念醫院100 年3 月15日馬
    院醫外字第1000001254號函在卷可按（見本院卷第87頁）。
    惟上開函覆期間距本件案發之日（97年12月10日）已逾二年
    ，倘以被害人高士平遭毆打後治癒之程度，推論被告宋柏輝
    、李易錩於行為當時並無殺人之犯意，當有倒果為因之誤。
    被害人高士平於被害後至上開函覆期間，固因持續追蹤治療
    ，有馬偕紀念醫院上開函覆檢附之被害人高士平病歷資料在
    卷足憑（見本院卷第88至116 頁），而未生身體上不治或難
    治之傷害，惟此僅足認被害人高士平於事發後醫療過程順利
    、復原狀況良好，殊無從以此即認被告宋柏輝、李易錩於案
    發之際當非基於殺人之犯意而為上開行為。是以，自無從以
    此函文為被告2 人有利之認定。末查，被告宋柏輝、李易錩
    嗣與被害人高士平和解乙節，更僅足為被告2 人犯後態度之
    參考，無從以此推認被告2 人於案發之際原即無意殺害被害
    人高士平之意。
  (五)另證人林家宏於原審及本院審理雖證稱：並未要求宋柏輝、
    李易錩去打高士平云云。然查，證人林家宏因其父親林慶章
    於97年12月初，在新北市八里區駕車搭載其妻林徐秀蓮（證
    人林家宏之母）時，因行車糾紛遭不詳人士持物毆傷，其等
    暗中自行查訪，誤認住在新北市○里區○○○街25號之高士
    平即為前揭動手傷害林慶章之人，林家宏即囑託友人宋柏輝
    （綽號豆花）率人教訓（即傷害之意）高士平，嗣林家宏、
    林慶章、林徐秀蓮所涉教唆傷害罪，因與告訴人高士平達成
    和解，高士平撤回告訴，經臺灣士林地方法院檢察署檢察官
    以99年度偵字第14678 號案件為不起訴處分，有上開不起訴
    處分書在卷足按（見原審卷(二)第302 頁），已如前述，足見
    證人林家宏確有教唆被告宋柏輝教訓高士平，被告宋柏輝再
    找被告李易錩及另兩名姓名年籍均不詳之成年男子前往教訓
    高士平，依上所述，證人林家宏初始之目的僅在教訓高士平
    ，而被告宋柏輝、李易錩至案發現場，脫逸教訓高士平之意
    無訛，證人林家宏證稱未要求被告宋柏輝、李易錩傷害高士
    平，固與事實不符，難以憑採，惟證人林家宏僅意在教訓高
    士平，被告宋柏輝、李易錩脫逸原傷害犯意，基於殺人犯意
    持鋁製球棒歐擊高士平，業如前述。是證人林家宏上開證述
    不足以資為有利於被告宋柏輝、李易錩之認定。另證人林慶
    章於本院審理時證稱：不知宋柏輝、李易錩有無去毆打高士
    平云云，然被告宋柏輝、李易錩確有持鋁製球棒毆擊高士平
    乙節，詳如前述，證人林慶章證詞與事實不符，不足以作為
    有利於被告宋柏輝、李易錩之認定。
  (六)證人即員警王國維、利建德於原審證稱：渠等於97年12月11
    日前往查訪林徐秀蓮等人，高士平是否因與林慶章行車車糾
    紛遭人毆打，並由同事莊志強（已歿）持行動電話私下錄音
    等語（見原審卷(二)第160至162、226至232頁），依證人王國
    維、利建德證述內容，當時渠等2 人僅係私下查訪高士平遭
    人毆擊線索，並未明確證述被告宋柏輝、李易錩涉犯本案，
    是無法作為有利或不利被告宋柏輝、李易錩之認定。另證人
    高士中固於原審證稱：我是聽高士文轉述高士平受害經過，
    而高士文並未目睹高士平遭被告宋柏輝、李易錩持鋁製球棒
    毆擊的經過，他是聽到屋外有喊打死人了，跑出屋外看等語
    ，則證人高士中既未目擊案發經過，其證詞自難資為有利或
    不利被告2 人之認定。
  (七)被告宋柏輝於本院審理時以證人身分，證稱：因我看不過去
    高士平毆打老人家林慶章，乃邀李易錩去教訓（傷害）高士
    平，李易錩並無殺害高士平之意云云。但查，宋柏輝於原審
    否認有與被告李易錩去毆打高士平，迨於本院審理時始改稱
    有與被告李易錩毆打高士平，但僅意在傷害高士平云云，是
    被告宋柏輝所稱即有前後不一之瑕疵，且被告李易錩明知高
    士平頭部遭被告宋柏輝持鋁製球棒重擊受傷，其身體狀況已
    屬虛弱，且有因頭部要害遭受猛烈而傷重致死亡之虞，其他
    外力繼續加以攻擊，均足加重高士平傷勢及身體負擔而死亡
    ，仍與被告宋柏輝共同基於殺人之犯意，持被告宋柏輝所有
    交付之鋁製球棒1 支毆擊高士平右大腿，業如前述，則被告
    李易錩有脫逸傷害犯意，基於共同殺人犯意，持鋁製球棒歐
    擊高士平，灼然甚明，已如前述，證人宋柏輝證述與事實不
    符，不足以援為有利於被告李易錩之認定。被告李易錩於本
    院審理時以證人身分，證稱：有跟宋柏輝一起去教訓高士平
    ，但我們沒有殺害高士平之意思云云，然查，被告宋柏輝明
    知頭部為人體脆弱重要部位，任何外力之重擊均有可能造成
    腦部功能喪失而導致死亡，而鋁製球棒係質地堅硬之器具，
    若以之揮打、毆擊人體要害，極易造成受攻擊之人死亡，被
    告宋柏輝脫逸原教訓高士平犯意，基於殺人之犯意，見高士
    平騎乘機車返家，甫脫下安全帽停放機車之際，逕持手中鋁
    製球棒猛力重擊高士平之頭部，詳如前述，被告宋柏輝有殺
    人犯意，昭然若揭，證人李易錩此部分所稱，顯曲意迴護被
    告宋柏輝之詞，不足以資為有利於被告宋柏輝之認定。
  (八)綜上所述，本件事證明確，被告宋柏輝、李易錩上開所辯顯
    均係卸責之詞，洵無足採，其2 人殺人未遂之犯行洵堪認定
    ，應予依法論罪科刑。
二、核被告宋柏輝、李易錩人所為，均係犯刑法第271 條第2 項
    、第1 項之殺人未遂罪。被告2 人具有犯意之聯絡及行為之
    分擔，均應論以共同正犯。被告2 人已著手於殺人行為之實
    行而不遂，為未遂犯，均依刑法第25條第2 項規定，按既遂
    犯之刑減輕之。
三、原審認被告宋柏輝、李易錩罪證明確予以論罪科刑，固非無
    見，惟查：(一)未扣案之鋁製球棒2 支，係被告宋柏輝所有業
    據被告宋柏輝於本院審理時供明在卷，惟原審並未調查供被
    告2 人共同犯罪所用鋁製球棒2 支，何人所有，即逕行認定
    無證據顯示係被告所有，稍嫌速斷，容有未洽。(二)被告宋柏
    輝於本案犯行，因友人林家宏唆使始計畫加以毆打，嗣竟於
    案發時脫逸原本傷害之犯意，轉為殺人之犯意，被告宋柏輝
    對於並無宿怨且不相識之被害人，竟持鋁製球棒朝被害人高
    士平頭部重毆，足見其手段兇殘、惡性重大，迨於本院審理
    時猶稱：其以鋁製球棒歐擊被害人高士平時，斯時，高士平
    頭戴安全帽云云，飾詞卸責，足見其並無悔意，原審僅量處
    有期徒刑五年六月，尚屬過輕，尚非妥適（被告李易錩量刑
    部分詳後述）。原審既有前揭可議之處，自非允洽，檢察官
    上訴以被告宋柏輝手段之兇殘攻擊無辜之被害人高士平，原
    審量刑太輕為有理由，另檢察官以原審對被告李易錩量刑亦
    過輕則無理由；被告2 人上訴意旨否認有殺人犯意，固均無
    理由，然原審判決既有上開可以之處，應由本院將原判決撤
    銷改判。爰審酌被告宋柏輝與被害人高士平素不相識，因案
    外人林家宏唆使始計畫加以毆打，夥同被告李易錩前往案發
    現場，嗣竟於案發時脫逸原本傷害之犯意，轉為殺人之犯意
    ，被告宋柏輝持鋁製球棒逕朝被害人高士平頭部重毆，罔顧
    人命，手段殘暴，犯後猶多方飾詞推諉卸責，顯見並無悔改
    之意，被告李易錩雖與被告宋柏輝具有共同殺人之犯意，然
    係以毆擊被害人高士平腿部方式共同參與本件犯行，惡性較
    被告宋柏輝為輕，及被告2 人智識程度，犯後始因案外人林
    慶章、林徐秀蓮、林家宏遭被害人高士平另案提起告訴，而
    與林慶章、林徐秀蓮、林家宏共同具名以新臺幣150 萬元和
    被害人高士平達成和解，並參酌被害人高士平所受傷勢，受
    手術治療後，已無嚴重後遺症，然被告2 人仍始終否認殺人
    未遂犯行等一切情狀，分別量處如主文第2 項所示之刑。未
    扣案之鋁製球棒2 支，係被告宋柏輝所有供與被告李易錩共
    同犯罪所用之物，雖未扣案，然亦無證據證明業已滅失，應
    依法宣告沒收。
據上論斷，應依刑事訴訟法第369 條第1 項前段、第364 條、第
299 條第1 項前段，刑法第28條、第271 條第2 項、第1 項、第
25條第2 項，第38條第1 項第2 款，判決如主文。
本案經檢察官李叔芬到庭執行職務。
中    華    民    國   100     年    5    月    17    日
                  刑事第四庭   審判長法  官  陳筱珮
                                     法  官  陳玉雲
                                     法  官  邱滋杉
以上正本證明與原本無異。
如不服本判決，應於收受送達後10日內向本院提出上訴書狀，其
未敘述上訴之理由者，並得於提起上訴後10日內向本院補提理由
書狀（均須按他造當事人之人數附繕本）。
                                     書記官  劉貞達
中    華    民    國   100     年    5    月    20    日
附錄本案論罪科刑法條全文－－
刑法第271 條：
殺人者，處死刑、無期徒刑或10年以上有期徒刑。
前項之未遂犯罰之。
預備犯第1 項之罪者，處2 年以下有期徒刑。